臺北高等行政法院判決　　　　　　　　　　　　　　　九十年度訴字第六○○九號
　　　　　　　　　　　　　　　.
　　原　　　告　甲○○○
　　訴訟代理人　丙○○
　　被　　　告　財政部臺北市國稅局
　　代　表　人　張盛和（局長）
　　訴訟代理人　乙○○稅務員.
右當事人間因綜合所得稅事件，原告不服財政部中華民國九十年十月五日台財訴字第
○九○○○○八八八八號訴願決定，提起行政訴訟。本院判決如左：
　　主  文
原告之訴駁回。
訴訟費用由原告負擔。
　　事  實
一、事實概要：原告經人檢舉民國（以下同）八十一至八十三年間，出租所有坐落台
    北市○○區○○路九巷三十弄八號三樓房屋予黃文俊，未申報租賃所得，分別為
    八十一年度新台幣（以下同）一一四、八八一元、八十二年度一五八、二六○元
    、八十三年度一五九、九二七元，被告乃併課其各該年度綜合所得稅。原告不服
    ，主張檢舉資料係租賃契約影本而非原本，非能佐證租賃事實等情，申請復查，
    並提起訴願、再訴願，均經駁回，遂提起行政訴訟，案經前行政法院（八十九年
    七月一日改制後為最高行政法院）八十八年度判字第二三六號判決撤銷各原決定
    及原處分，著由被告再行查明，另為適法處分。被告依撤銷意旨重新查核結果，
    仍予維持原核定。原告仍未甘服，提起訴願，亦遭決定駁回，遂向本院提起行政
    訴訟。
二、兩造聲明：
　(一)原告聲明：訴願決定及原處分均撤銷。
　(二)被告聲明：駁回原告之訴。訴訟費用由原告負擔。
三、兩造之爭點：
  (一)被告機關據系爭行政法院判決理由中所指明之「由被告再行查明後，另為適法之
    處分」，重新查核後，維持原決定，是否合法？
  (二)系爭三個年度之綜合所得稅之徵收期間是否已逾法定五年之期間，而不得徵收？
甲、原告主張：
  (一)查本件行政法院已於八十八年二月五日以判字第二三六號判決終局在案，主文為
    「再訴願決定、訴願決定及原處分均撤銷」。依行政程序法第四條、行政訴訟法
    第二百十六條、二百零六條等規定，本終局判決未經法定程序、方式、法定權責
    機關撤銷前，不能否定其效力。依行政訴訟法第二百七十三條之規定，被告如不
    服判決或發現有未經斟酌之證物，應提起再審之訴；惟被告卻強行回到訴願階段
    處分原告，乃違反行政訴訟法而當然無效。又被告機關認為「原處分機關依判決
    重為之查核應屬另一復查程序，亦經財政部六十七年七月二十九日台財稅第三五
    ○四七號函所明釋。」惟判決主文「再訴願決定、訴願決定及原處分均撤銷」，
    焉能解釋為判決重為查核？「應屬另一復查程序」豈可將再審之訴廢止？被告顯
    然違法擴權。且上開函釋於行政程序法施行後亦已經失效而不得援用。
  (二)被告機關稱上開判決理由中指明「由被告再行查明後，另為適法之處分」，因此
    可處罰原告。就此原告認為應係指「由被告再行查明後，發現有未經斟酌之證物
    ，可受較有利之裁判時，可提起再審之訴，由行政法院另為適法之處分」。被告
    逕行處分原告是不合邏輯的。被告於理由欄中摘了一句有利自己的話即用來推翻
    主文之效力，顯係曲解行政訴訟法第二百零九條第三項之規定。
  (三)原告八十一至八十三年度綜合所得稅早已依法申報在案，而八十三年度綜合所得
    稅繳納期間屆滿之翌日為八十四年四月一日，則至八十九年四月一日時即逾越法
    定五年徵收期而不得再徵收；至八十一、八十二年綜合所得稅就更不得徵收了。
  (四)按訴願法第二十條規定：「訴願之決定，自收受訴願書之次日起應於三個月內為
    之，必要時得予延長一次，但不得逾二個月。」原告九十年一月十九日致函被告
    。被告機關簽收日期為同年月二十日，則訴願決定屆滿期限為同年六月二十一日
    ；如以財政部同年六月一日函知原告以因審理必要，訴願決定期限延長二個月，
    則屆滿期限為同年八月一日；但訴願決定書發文日期為同年十月五日，已逾越法
    定期限，當然無效。
  (五)按民事訴訟法規定「私文書應提出其原本」、「私文書應由舉證人證其真正」，
    惟被告機關堅持不必提原本，系爭影印不清之合約首尾二頁之影本仍為有效，據
    以處分原告。
  (六)綜上所述，復查決定書及訴願決定均為違法，應予撤銷，爰請判決如訴之聲明。
乙、被告主張：
  (一)按「財產租賃所得及權利金所得之計算，以全年租賃收入或權利金收入，減除必
    要損耗及費用後之餘額為所得額。」「財產出租，收有押金或任何款項類似押金
    者，或以財產出典而取得典價者，均應就各該款項按當地銀行業通行之一年期存
    款利率，計算租賃收入。」「稅捐之徵收期間為五年，自繳納期間屆滿之翌日起
    算；應徵之稅捐未於徵收期間徵起者，不得再行徵收。‧‧‧依第三十九條暫緩
    移送法院強制執行或其他法律規定停止稅捐之執行者，第一項徵收期間之計算，
    應扣除暫緩執行或停止執行之期間」分別為所得稅法第十四條第五類第一款及第
    三款、稅捐稽徵法第二十三條第三項所明定。又「原處分機關依判決重為之查核
    應屬另一復查程序」亦經財政部六十七年七月二十九日台財稅第三五○四七號函
    所明釋。
  (二)被告原核定依檢舉資料，以原告出租台北市○○區○○路九巷三十弄八號三樓房
    屋予黃文俊，依八十一、八十二、八十三年度，分別核定其租賃所得一一四、八
    八一元、一五八、二六○元、一五九、九二七元。
  (三)原告前稱其並未將前揭房屋租予他人，被告僅以租賃契約影本而非原本即認定有
    出租行為與民事訴訟法第三百五十二條第二項前段「私文書應提出其原本」及同
    法第三百五十七條「私文書應由舉證人證其真正」規定不合。案經被告依前行政
    法院判字第二三六號判決意旨重行查明，除取具有黃文俊向原告租賃之房屋租賃
    契約書正本三份（自八十一年四月十六日至八十四年四月十五日）資證外，尚有
    郵政儲金匯業局、大台北區瓦斯股份有限公司、臺北自來水事業處及臺灣電力公
    司等相關繳費資料佐證。查八十一年四月十六日至八十四年四月十五日間承租人
    黃文俊確實有劃撥轉帳代繳台北市○○區○○路九巷三十弄八號三樓房屋之各期
    水費、電費及瓦斯費等紀錄，且黃文俊與親友書信往來之收信處所亦為該址，足
    證原告確有將該屋出租予黃文俊君。是被告重為復查結果，仍以原告八十一、八
    十二、八十三年度租賃所得分別為一一四、八八一元、一五八、二六○元、一五
    九、九二七元，維持原核定。
  (四)原告復主張，租賃契約影本既能提供，正本又有何困難無法提出，而檢舉人黃文
    俊當時未敢提示正本，係因正本未貼用印花稅票，現追繳印花稅之期限已過，檢
    舉人才提出正本，自己逃漏稅款卻又檢舉他人云云。原告僅一再就黃文俊未繳印
    花稅一點提出反駁，卻不談其本身對黃文俊提出之租賃契約書正本有何異議，顯
    見原告就被告認其有房屋出租行為並不爭執，況有關是否追繳印花稅乙節，被告
    所屬信義稽徵所業已於八十五年六月二十五日以財北國稅信義資字第八五○一四
    ○一六號函，請台北市稅捐稽徵處辦理。至原告主張，本件既經行政法院以判字
    第二三六號判決審理完成，依行政訴訟法之規定，如不服判決之決定，被告應提
    起再審之訴，及主張本件已逾徵收期間，依稅捐稽徵法第二十三條規定被告自不
    得再行徵收云云。查依修正前行政訴訟法第四條之規定「行政法院之判決，就其
    事件有拘束各關係機關之效力」，被告機關就「該事件」，於行政法院判決範圍
    內，應受其拘束。前揭行政法院八十八年二月五日判決書中於理由欄內指明「由
    被告再行查明後，另為適法之處分」，是被告本於判決意旨，再行調查事證，證
    明原處分並無違誤，重為復查之結果，與被撤銷前持相同之決定，此依判決重為
    之查核應屬另一復查程序，揆諸首揭規定，本件重核復查之決定並無不當仍予維
    持。又本件稅捐之核課並無逾越稅捐稽徵法第二十一條核課期間之規定，且依稅
    捐稽徵法第二十三條第三項規定，稅捐之徵收期間為五年，提起行政訴訟期間不
    計入，時效從繳款書繳納期限屆滿翌日起算，是亦未逾徵收期間，原告所訴顯有
    誤解。
  (五)據上論述，本件原處分及所為復查、訴願決定均無違誤，為此請求判決如被告答
    辯之聲明。
　　理  由
一、按「個人之綜合所得總額，以其全年左列各類所得合併計算之：第一類：‧‧‧
    第五類：租賃所得及權利金所得：凡以財產出租之租金所得，財產出典典價經運
    用之所得或專利權、商標權、著作權、祕密方法及各種特許權利，供他人使用而
    取得之權利金所得：一、財產租賃所得及權利金所得之計算，以全年租賃收入或
    權利金收入，減除必要耗損及費用後之餘額為所得額。‧‧‧三、財產出租收有
    押金或任何款項類似押金者，或以財產出典而取得典價者，均應就各該款項按當
    地銀行業通行之一年期存款利率，計算租賃收入。但財產出租人或出典人能確實
    證明該項押金或典價之用途，並已將運用所產生之所得申報者，不在此限。」為
    行為時所得稅法第十四條第一項第五類第一款及三款所明定。復按「稅捐之徵收
    期間為五年，自繳納期間屆滿之翌日起算；應徵之稅捐未於徵收期間徵起者，不
    得再行徵收。‧‧‧依第三十九條暫緩移送法院強制執行或其他法律規定停止稅
    捐之執行者，第一項徵收期間之計算，應扣除暫緩執行或停止執行之期間。」為
    稅捐稽徵法第二十三條第三項所明定。又「‧‧‧判決主文『原處分撤銷』一語
    ，係指撤銷原處分機關所為之處分、復查決定既被撤銷，則原處分機關依判決重
    為之查核應屬另一復查程序。」亦經財政部六十九年七月二十九日台財稅第三五
    ○四七號函釋有案。
二、本件原告主張行政法院已於八十八年二月五日就本案決終局在案，主文為「再訴
    願決定、訴願決定及原處分均撤銷」，惟被告卻強行回到訴願階段處分原告，乃
    違反行政訴訟法而當然無效。另原告八十一至八十三年度綜合所得稅早已依法申
    報在案，而八十三年度綜合所得稅繳納期間屆滿之翌日為八十四年四月一日，則
    至八十九年四月一日時即逾越法定五年徵收期而不得再徵收；至八十一、八十二
    年綜合所得稅就更不得徵收了。又原告於九十年一月十九日致函被告提起訴願，
    被告機關簽收日期為同年月二十日，則訴願決定屆滿期限為同年六月二十一日；
    財政部同年六月一日函知原告以因審理必要，訴願決定期限延長二個月，則屆滿
    期限為同年八月一日；但訴願決定書發文日期為同年十月五日，已逾越法定期限
    ，當然無效云云。
三、經查本件原告於八十一年至八十三年間，將所有坐落台北市○○區○○路九巷三
    十弄八號三樓房屋出租與黃文俊，未申報租賃所得，分別為八十一年度一一四、
    八八一元、八十二年度一五八、二六○元、八十三年度一五九、九二七元之事實
    ，於本院審理中並不爭執，堪信為真實。
四、查本件改制前行政法院雖於八十八年二月四日就本案作出判決，主文諭知為「再
    訴願決定、訴願決定及原處分均撤銷」，惟於判決理由欄內指明「交由被告再行
    查明後，另為適法之處分」等語；行政法院雖是終局法院，當事人不服該判決，
    在合乎一定條件下，依法可提起再審之訴以為救濟，惟該理由中既書明「交由被
    告再行查明」，揆諸修正前行政訴訟法第四條之規定「行政法院之判決，就其事
    件有拘束各關係機關之效力」，被告機關就「該事件」，於行政法院判決範圍內
    ，應受其拘束，是被告本於判決理由之意旨，再行調查事證，重為處分，並無違
    誤。
五、按「稅捐之徵收期間為五年，自繳納期間屆滿之翌日起算；應徵之稅捐未於徵收
    期間徵起者，不得再行徵收。」為稅捐稽徵法第二十三條第一項前段所明定。又
    「原處分機關依判決重為之查核應屬另一復查程序」亦經財政部六十七年七月二
    十九日台財稅第三五○四七號函所明釋。查本件原告八十一至八十三年度綜合所
    得稅，其徵收屆滿期間分別為八十七年四月一日、八十八年四月一日及八十九年
    四月一日，然被告機關對於上開三個年度綜合所得稅核定稅額繳款書，均通知原
    告應於八十五年八月六日至同年月十五日期間內繳納，有該繳款書三紙在原處分
    卷足憑，是被告機關對於本件之徵收，並未逾期；至因復查、訴願或行政訴訟等
    程序而逾核課五年期間，茲因提起復查、訴願及行政訴訟期間不計入，只要被告
    機關於核定時並未逾五年期間，縱因訴訟關係而逾五年，尚不得謂逾越法定五年
    徵收期而不得再徵收；原告上開主張，容有誤解，亦不足採。末查，訴願決定機
    關縱逾法定期間才作出決定，該訴願決定尚非無效，僅原告得不待訴願機關作出
    決定前，逕向行政法院提起行政訴訟，此揆諸行政訴訟法第四條第一項規定自明
    。
六、綜上所述，被告機關重核復查結果，以原告八十一、八十二、八十三年度租賃所
    得分別為一一四、八八一元、一五八、二六○元、一五九、九二七元，維持原核
    定，依法並無不合。原告徒執前詞，聲請撤銷原處分及訴願決定，為無理由，應
    予駁回。
據上論結，本件原告之訴為無理由，爰依行政訴訟法第九十八條第三項前段，判決如
主文。
中　　　華　　　民　　　國　　九十一　　年　　　八　　　月　　二十九　　日
                        臺 北 高 等 行 政 法 院  第七庭
                                       審 判 長  法  官  鄭小康
                                                 法  官  李得灶
                                                 法  官  黃秋鴻
右為正本係照原本作成。
如不服本判決，應於送達後二十日內，向本院提出上訴狀並表明上訴理由，如於本判
決宣示後送達前提起上訴者，應於判決送達後二十日內補提上訴理由書（須按他造人
數附繕本）。
中　　　華　　　民　　　國　　九十一　　年　　　八　　　月　　 三十 　　日
　　　　　　　　　　　　　　　　　　　　         書記官　黃瑞芬
